臺灣基隆地方法院刑事判決　　　　　　　　　　　　　　九十一年度訴字第三四號
　　公　訴　人　臺灣基隆地方法院檢察署檢察官
　　被　　　告　乙○○
右列被告因恐嚇取財案件，經檢察官提起公訴（九十年度偵字第四九四四號），本院
判決如左︰
    主  文
乙○○意圖為自己不法之所有，以恐嚇使人將本人之物交付，處有期徒刑柒月。
    事  實
一、乙○○曾因肅清煙毒條例案件，經法院判處有期徒刑三年六月、三年八月確定，
    復因麻醉藥品管理條例案件，經法院判處有期徒刑五月，並自民國八十九年三月
    十一日接續執行（公訴人誤繕為執行完畢），於八十八年七月二日假釋出獄，假
    釋期間自八十八年七月二日起至九十二年十二月十八日(不構成累犯)，竟不知悛
    悔，復意圖為自己不法之所有，接續自九十年十一月二十七日起，前往基隆市○
    ○○路六十五巷一０五號佛慈學苑約六次，要求住持甲○○應賠償佛慈學苑建物
    擴建使用屋旁空地之部分，並揚言：「剛出獄，若不交付錢財，就要敲（砸）學
    苑」等語，致甲○○心生畏懼，遂於同年十二月三日上午在前開佛慈學苑內，簽
    發票號為ＰＰ0000000號、日期為九十年十二月三日、面額為新台幣（下
    同）二萬元之支票乙紙，交付與乙○○。嗣於九十年十二月三日下午一時五分許
    ，由甲○○報警，始查悉上情。
二、案經基隆市警察局移送臺灣基隆地方法院檢察署檢察官偵查起訴。
    理  由
一、訊據被告乙○○矢口否認有恐嚇取財之犯行，辯稱：「門牌一０五號旁邊的空地
    是我父親陳成耕等，我們有申請水錶及電錶，十幾年前廟的前任住持要向我父親
    買一０三號房子，當時雙方約定好只有買一０三號的房屋，至於一０五號旁邊的
    空地同意借給廟的前任住持使用，我們搬離開那裡，這些年回去看，發現前任住
    持將廟賣給甲○○，甲○○也將一０五號旁的空地也都全部蓋起來，之前我父親
    要我大哥陳明輝去跟甲○○談，陳明輝要求對方賠三十萬元，談不隴，這幾年我
    服刑出來，我父親就要求我去處理這件事，我去的第一次去，尼姑說住持在念經
    ，第二次去有跟甲○○談，甲○○說我父親把空地賣給他們了，約二天要拿契約
    書給我看，我隔天去時，他們沒有契約書，但是甲○○的弟弟出面，當中間人，
  說房子也己經蓋好了，雙方說一個數目，住持就打電話給里長，請里長轉告賠償
    數字少一點，後來在佛慈學苑談妥二萬元的賠償金，並且要里長做公證人，住持
    表示要我去找里長，並且寫一份公證書，到了隔天中午我有先去找里長做公證人
    ，並且說自己先上去，我上去看看住持有無在，住持說要打電話給里長，二萬元
    的支票，我簽一簽後，警察就上來了，所以我根本沒有恐嚇」云云。經查：
  (一)右揭犯罪事實，業據被害人甲○○於檢察官偵訊時指述：「乙○○去佛慈學苑
      六次，九十年十一月二十七日第一次去廟裡，最後一次是十二月三日，乙○○
      在十一月二十七日就恐嚇說如果不解決他所講的事，就要拆我的房子，我心生
      畏懼，最後一次在十二月三日要求三萬元，我簽一張二萬元本票給他，他則寫
      切結書要我簽名蓋章，並說如果簽二萬元本票就不再來打擾我們，一０五號房
      子是釋宏志師父向乙○○的父親買下來，又再轉賣給我們，乙○○來要地，說
      地是以前種菜的地」等語（見臺灣基隆地方法院檢察署九十年度偵字第四九四
      四號案卷第十九頁），復於本院審理時供稱：「被告前前後後到學苑五、六次
      ，一開始還沒有談到錢時，他說我們沒有給他一個交代的話，他要敲房子，被
      告有帶一位朋友來，我請我弟弟出面跟被告談和，我弟弟說被告的意思是要談
      錢，我說被告若是要談錢，我就沒有錢可以給他，所以我弟弟就走了，被告說
      剛出獄，而學苑所用電錶及水錶是他們的，要求我給付六萬元，我有跟被告說
      我是跟前手的法師購買房子，他們之間的情形我並不清楚，曾詢問過修明法師
      ，法師說一０三號房子購買時有比較貴，後來就跟被告說能不能夠再減少一點
      錢，被告有帶朋友來，後來就減成五萬元，後來談為三萬元、二萬元，我跟被
      告談時，被告就有說他是剛出獄，他要在學苑內圍一個地方，自己來住，我當
      時會害怕。」等情綦詳，核與證人陳學儒於偵查時證述：「乙○○到佛慈學苑
      五、六次，他表示剛關出來，要我們與他解決事情，第一次來時有帶人過來說
      要看電錶及水錶，當天中午他一個人又再過來說若不與他解決，要拆我們的房
      子，我與師父甲○○都很害怕，後來他陸陸續續來了三、四次，原先他要求六
      萬元解決，最後折衷為二萬元，切結書及本票是因為他一直來恐嚇所以師父不
      得以才簽名」等語及於本院審理時證稱：「被告第一次來時，只有我在，被告
    帶了另一位朋友一起來，被告有強調他剛出獄，跟我們要一０三號及一０五號
      旁邊的一塊空地，我說師父在誦經，所以被告在下午才再到學苑，被告從頭到
      尾均沒有提出權狀證明，伍玉桓師父有要求被告提出水錶及電錶證明，但在談
      的幾次中，被告均沒有提出來過。被告一直強調他剛出獄，又說要敲學苑，我
      和師二人是出家人，怎麼可能不會害怕。被告第一次到學苑來時，被告所帶的
      朋友全身都有刺青，我很害怕。」等情節大致相符，並有伍玉桓簽發之支票影
      本、切結書、贓物認領保管收據、及基隆市中山區○○○路六五巷一０五號建
      物暨其坐落之基隆市○○區○○段七０六地號土地之所有權狀各一份附卷可稽
      ，顯然告訴人伍玉桓、證人陳學儒前開指述應屬真實可採。
  (二)又經本院函查基隆市安樂地政事務所暨中山區戶政事務所之結果，佛慈學苑所
      在之門牌號碼基隆市中山區○○○路六五巷一０五號建物暨其坐落之基隆市○
      ○區○○段七０六地號土地，係案外人釋宏志於七十七年十一月二十四日購自
      案外人孫福來並辦理所有權移轉登記，嗣於八十一年四月二十一日釋宏志再轉
      賣前開土地及建物了案外人伍天壽，伍天壽復於八十八年七月十四日再轉售予
      被害人甲○○，且基隆市○○○路六五巷一０三號及一０五號之門牌號碼於七
      十五年至八十九年間並無門牌改編之情形等情，有基隆市安樂地政事務所九十
      一年六月十一日出具之九一基安地所一字第六０九八號函暨函附之所有權移轉
      買賣契約書、基隆市中山區戶政事務所九十一年六月二十六日九一基山戶字第
      二三０八號函各一份在卷可參；且依證人釋宏志於九十一年五月二日到院證稱
      ：「佛慈學苑（一０五號）在八十年初是東聲講堂，我是東聲講堂的師父，（
      東聲講堂）的地是在十二、三年前買的，賣方是誰己經忘了，至於陳成耕的部
      分是在七十九年跟他買房子，當時的門牌號碼是一０三號，並不是佛慈學苑一
      ０五號的房子，當時是先買門牌一０五號的房子及土地，後來才買了一０三號
      的房子，現在一０三號房子己經壞掉了，當初跟陳成耕買時，他有說一０五號
      隔壁那一塊土地要讓我使用，並沒有約定對價，也沒有約定要還的時間」等語
      ，顯然佛慈學苑所在之基隆市○○○路六五巷一０五號建物暨及坐落之土地係
      證人釋宏志向案外第三人所購，再由甲○○輾轉購得之不動產，而基隆市○○
      ○路六五巷一０三號建物亦已由釋宏志向被告之父陳成耕購得等情無訛，至於
      證人釋宏志與被告之父陳成耕雙方曾約定一０三、一０五號建物旁之空地由證
      人釋宏志無償使用云云，惟陳成耕既非一０三號房屋坐落之土地所有權人或合
      法占有權人（詳如後述），自無同意或不同意他人使用一０三號房屋坐落土地
      或其他土地之權利，應堪認定。
  (三)被告雖辯稱甲○○占用原基隆市○○○路六五巷一０三及一０五號建物旁之土
      地使用云云，然查，經被告乙○○、被害人甲○○於九十一年四月八日當庭在
      基隆市○○區○○段七０六號土地之地籍圖謄本上指出渠等爭執之佛慈學苑占
      有使用一０三、一０五號房屋旁土地之位置結果，雙方均指明爭執之位置係在
      基隆市○○區○○段六八０號土地上，此有本院訊問筆錄及地籍圖謄本一份在
      卷可考，經本院函詢基隆市安樂地政事務所結果，被告要求被害人甲○○給付
      使用對價之土地（即基隆市○○區○○段六八０號土地），係於五十七年一月
      八日由三民建業股份有限公司（下稱三民公司）買賣取得土地所有權，且基隆
      市○○○路六五巷一０三號建物係屬未辦理所有權建物第一次登記之建築等情
      ，有土地登記謄本、基隆市安樂地政事務所九一基安地所一字第六０九八號函
      在卷可考，核與證人李進發即當地里長於九十一年四月八日到院證稱：「佛慈
      學苑大約設立有五、六年，其房子的前身應該是被告的父親陳成耕住的，但山
      上的土地大部分都是三民公司的，在該處的房子大部分都是違章建築，當時被
      告之父親蓋房子是否和地主有過協議，也不清楚，．．．有一天下午四、五點
      時，佛慈學苑師父打電話來給我，說有人與她就房子使用部分有爭執，師父在
      電話中表示，明天有事請我到佛慈學苑去做見證，隔日到現場時己經有分局的
      警察到現場」等語，足見爭執之基隆市○○○路六五巷一０三、一０五號建物
      旁之空地（地號六八０），係屬案外人三民公司所有無訛；再依證人陳成耕即
      被告之父到院陳稱：「一０五號（應為一０三號之誤）房屋的土地是三民公司
      ，我在五十五年就在該處土地蓋房子及種植蔬菜，土地是三民公司的，當初蓋
      房子時三民公司並沒有同意我使用，五十五年間山上都沒有人，房子是我自己
      去蓋的，且違建的房屋在五十九年有申請水電，我認為是合法的」等語，顯然
      一０三號房屋占用之土地，於占用土地之初並未經土地所有權人三民公司之同
      意，被告之父陳成耕就六八０號土地應屬無權占有人，且陳成耕於七十九年間
      已將一０三號房屋賣給釋宏志，則無論在一０三號房屋或六八０號土地部分，
      陳成耕均已無任何權源等情無誤，換言之，被告於九十年十二月間，就佛慈學
      苑所在之土地或房屋已無任何使用或其他權利可資主張，卻要求被害人甲○○
      交付金錢，顯見其具有不法所有之意圖甚明。是被告前開所辯，與事實不符，
      殊不足採，其事證明確，犯行洵堪認定。
二、核被告乙○○所為，係犯刑法第三百四十六條第一項之恐嚇取財罪。被告先後雖
    多次向被害人甲○○要求使用土地之對價行為，惟其仍屬一犯意之接續多次犯行
    ，侵害一法益，應為接續犯，為單純一罪。爰審酌被告之素行，犯罪之動機、犯
    罪時已知無正當權源猶向出家人強索財物、惟已獲得被害人之原諒段及被告犯罪
    後之態度等一切情狀，量處如主文所示之刑，以示儆懲。
據上論斷，應依刑事訴訟法第二百九十九條第一項前段，刑法第三百四十六條，罰金
罰鍰提高標準條例第一條前段，判決如主文。
本案經檢察官李辛茹到庭執行職務。
中      華      民      國    九十一      年      八      月   八     日
                                        臺灣基隆地方法院刑事第三庭
                                                法  官  何  怡  
右正本證明與原本無異。
對於本件判決如有不服，應於收受送達後十日內，向本院提出上訴書狀，上訴於臺灣
高等法院，並按他造當事人之人數附具繕本。
                                                書記官  湯  惠  芳
中      華      民      國    九十一      年      八      月    十二    日
附錄論罪法條
刑法第三百四十六條第一項：
意圖為自己或第三人不法之所有，以恐嚇使人將本人或第三人之物交付者，處六月以
上五年以下有期徒刑，得併科一千元以下罰金。
